---
title: Hinnangud põllumajandusliku maakasutuse mõjurite mõjule ja määramatusele
subtitle: Küsituse tulemused
author: Jüri
date: "`r format(Sys.time(), '%Y-%m-%d')`"
output: 
  html_document:
    theme: yeti
editor_options:
  chunk_output_type: console
---
  
``` {r setup, include = F}
# Settings
knitr::opts_chunk$set(include = T, eval = T, echo = F, message = F, warning = F, 
                      error = F,
                      out.width = '100%')
# Set working directory
setwd('/home/jrl/work/maakasutus/kysitlus')
# Load packages
library('DT');library('plotly');library('heatmaply')
# Load data
load('vastused.Rda')
```

``` {r}
Lõpuni <- apply(Alg, 1, is.na) %>% colSums %>% `<`(100)
```

Selle ülevaate koostamise ajaks oli küsimustikku vaadanud `r nrow(Alg)` isikut ja nendest vähemalt 100 mõjuri kohda hinnangu esitanud `r sum(Lõpuni)` isikut. 

Mõjude ja määramatuse hinnangud on teisendatud vastavalt alljärgnevateks arvulisteks väärtusteks.

``` {r}
cbind(2:-2, 
      c('Mõju puudub', 'Väike mõju', 'Nii ja naa', 
             'Pigem oluline mõju', 'Oluline mõju') %>% rev, 
       c('Arengusuunad on teada', 'Pigem on teada', 'Nii ja naa', 
             'Pigem on määramatus', 'Arengute osas suur määramatus') %>% rev)
```

# Ülevaade vastustest

## Mõju

``` {r}
datatable(Alg[Tulbad$mõju] %>% t %>% data.frame(row.names = Mõjurid), 
          extensions = c('Buttons'),
          options = list(dom = 'Bfrtip', buttons = c('excel'), 
                         paging = F, searching = F,
                         scrollCollapse = T, scrollX = T, scrollY = '500px'))
```

``` {r, out.height = '1000px'}
plot_ly(z = Alg[Tulbad[['mõju']]] %>% as.matrix %>% t, y = Mõjurid, 
        type = 'heatmap') %>% 
  layout(xaxis = list(title = "Vastaja"), 
         yaxis = list(autorange = 'reversed', autotick = F, dtick = 1))
```

## Määramatus

``` {r}
datatable(Alg[Tulbad$määramatus] %>% t %>% data.frame(row.names = Mõjurid), 
          extensions = c('Buttons', 'FixedColumns'),
          options = list(dom = 'Bfrtip', buttons = c('excel'), 
                         paging = F, searching = F,
                         scrollCollapse = T, scrollX = T, scrollY = '500px'))
```

``` {r, out.height = '1000px'}
plot_ly(z = Alg[Tulbad[['määramatus']]] %>% as.matrix %>% t, y = Mõjurid, 
        type = 'heatmap') %>% 
  layout(xaxis = list(title = "Vastaja"), 
         yaxis = list(autorange = 'reversed', autotick = F, dtick = 1))
```

<!--
# Hajuvus

## Mõju

``` {r
plot_ly(data.frame(Teema = rep(Teemad, each = nrow(Alg)), 
                   Mõjur = rep(Mõjurid, each = nrow(Alg)), 
                   Hinne = Alg[Tulbad[['mõju']]] %>% unlist), 
      x = ~Hinne, y = ~Mõjur, 
      hoverinfo = 'x', 
      type = "box", boxmean = T, 
      showlegend = FALSE) %>% 
layout(yaxis = list(categoryarray = ~Hinne, categoryorder = 'array'), 
       xaxis = list(title = 'Mõju'))
```

## Määramatus

``` {r}
plot_ly(data.frame(Teema = rep(Teemad, each = nrow(Alg)), 
                 Mõjur = rep(Mõjurid, each = nrow(Alg)), 
                 Hinne = Alg[Tulbad[['määramatus']]] %>% unlist), 
      x = ~Hinne, y = ~Mõjur, 
      hoverinfo = 'x', 
      type = "box", boxmean = T, 
      showlegend = FALSE) %>% 
layout(yaxis = list(categoryarray = ~Hinne, categoryorder = 'array'), 
       xaxis = list(title = 'Määramatus'))
```
-->

# Mõjurite keskmised väärtused

``` {r}
k <- list(colMeans(Alg[Tulbad[['mõju']]], na.rm = T), 
          colMeans(Alg[Tulbad[['määramatus']]], na.rm = T)) %>% 
  lapply(scale) %>% lapply(unname)
Tüüp <- data.frame(`Mõjus&\nmääramatu` = k[[1]] > 0 & k[[2]] > 0,
             `Mõjus&\nteada` = k[[1]] > 0 & k[[2]] < 0,
             `Mõjutu&\nmääramatu` = k[[1]] < 0 & k[[2]] > 0,
             `Mõjutu&\nteada` = k[[1]] < 0 & k[[2]] < 0, 
             check.names = F) %>% 
  apply(., 1, function(x) names(.)[x])
```

``` {r}
kMõju <-  colMeans(Alg[Tulbad[['mõju']]], na.rm = T)
kMäär <-  colMeans(Alg[Tulbad[['määramatus']]], na.rm = T)
```

## Seos mõjususe määramatuse vahel

``` {r}
plot_ly(x = kMõju, 
        y = kMäär, 
        color = Teemad,  
        text =  Mõjurid, 
        type  = 'scatter', mode = 'markers', 
        marker = list(size = 12)) %>% 
  layout(xaxis = list(title =  "Mõju"), yaxis = list(title = "Määramatus"))
```

## Võrdlused

### Suhteline mõjusus ja määramatus

Keskmised väärtused on skaleeritud, st skaala keskmine on 0 ja väärtus näitab kaugust keskmisest standardhälvetes.

Alloleva joonise legend iseloomustab mõjuri asukohta keskmise mõju ja määramatuse suhtes. 

``` {r}
plot_ly(x = kMõju %>% scale %>% c, 
        y = kMäär %>% scale %>% c, 
        color = Tüüp,  
        text =  Mõjurid, 
        type  = 'scatter', mode = 'markers',  
        marker = list(size = 12)) %>% 
  layout(xaxis = list(title =  "Mõju"), yaxis = list(title = "Määramatus"))
```

### Keskmisest mõjusamad ja määramatud mõjurid

``` {r}
Mõjurid[Tüüp == 'Mõlemad']
```

## Kõige määramatud

Kuna peaegu kõiki mõjureid hinnati keskmiselt pigem oluliseks, siis võib lähtuda ka ainult määramatusest.

``` {r, out.height = '1400px'}
jrk <- kMäär %>% order
plot_ly(x = kMäär[jrk], 
        y = Mõjurid[jrk], 
        color = Tüüp[jrk], 
        type = 'bar') %>% 
  #add_trace(x = kMäär[jrk], name = "Määramatus") %>% 
  layout(yaxis = list(categoryarray = Mõjurid[jrk], categoryorder = 'array', 
                      autotick = F, dtick = 1), 
         xaxis = list(title = "Määramatus"))
```

## Mõjususe ja määramatuse summa

``` {r, out.height = '1400px'}
jrk <- (kMõju+kMäär) %>% order
plot_ly(x = kMõju[jrk], 
        y = Mõjurid[jrk], 
        name = "Mõju", 
        type = 'bar') %>% 
  add_trace(x = kMäär[jrk], 
            name = "Määramatus") %>% 
    add_trace(x = (kMõju+kMäär)[jrk], 
            name = "Mõju + \nmääramatus") %>% 
  layout(yaxis = list(categoryarray = Mõjurid[jrk], categoryorder = 'array', 
                      autotick = F, dtick = 1))
```


## Mõjurite korrelatsioonid ja klastrid mõju alusel

``` {r, out.height = '1400px'}
heatmaply(cor(Alg[Tulbad[['mõju']]] %>% setNames(Mõjurid), 
              use = 'pairwise.complete.obs'), 
          show_dendrogram = c(T,F), 
          showticklabels =c(F,T), 
          margins = c(0,50,0,50))
```

# Klasterdamine

## Klastrid mõjude hinnangute alusel

``` {r}
impAlg <- Alg[Lõpuni, Tulbad[['mõju']]] %>% 
  lapply(function(x) ifelse(is.na(x), mean(x, na.rm = T), x)) %>% data.frame
```

``` {r, out.width = NULL}
Puu <- impAlg %>% na.omit %>% as.matrix %>% dist %>% hclust 
plot(Puu, labels = Alg$Eesnimi[Puu$labels %>% as.numeric])
```

## Mõjurite keskmised väärtused klastrite lõikes

``` {r, out.height = '1400px'}
Klaster <- Puu %>% cutree(k = 5) %>% unname
Keskmised <- aggregate(. ~ Klaster, impAlg, mean)
rownames(Keskmised) <- sapply(1:5, function(x) paste(Alg$Eesnimi[Puu$labels %>% as.numeric][Klaster == x], collapse = ',\n'))
heatmaply(Keskmised[-1] %>% setNames(Mõjurid) %>% t, 
          show_dendrogram = c(T,F), 
          #showticklabels =c(F,T), 
          margins = c(0,50,0,50), 
          labels = names(Klaster), 
          row_side_colors = data.frame(Teema = Teemad, Tüüp = Tüüp))
```