---
title: Hinnangud põllumajandusliku maakasutuse mõjurite mõjule ja määramatusele
subtitle: Küsituse tulemused
author: Jüri Lillemets
date: "`r format(Sys.time(), '%Y-%m-%d')`"
output: 
  html_document:
    theme: yeti
    toc: true
editor_options:
  chunk_output_type: console
---
  
``` {r setup, include = F}
# Settings
knitr::opts_chunk$set(include = T, eval = T, echo = F, message = F, warning = F, 
                      error = F,
                      out.width = '100%')
# Set working directory
setwd('/home/jrl/work/maakasutus/kysitlus')
# Load packages
library('magrittr')
library('DT')
library('plotly');library('heatmaply')
library('networkD3')
library('psych')
# Source and load data
source('korrasta.R')
load('vastused.Rda')
# Other
Lõpuni <- apply(Alg[unlist(Tulbad)], 1, is.na) %>% `!` %>% colSums %>% `>`(100)
Nimeta <- function(x) {
  setNames(x, 
           names(x) %>% 
             sub('.*\\[(.*)\\]\\[.*', '\\1', .) %>% 
             #lapply(strwrap, 50) %>% sapply(paste,  collapse = '\n')
             substr(1, 36) %>% paste0(ifelse(nchar(.) == 36, '...', '')))
}
```

Selle ülevaate koostamise ajaks oli küsimustikku vaadanud `r nrow(Alg)` isikut ja nendest vähemalt 100 hinnangut esitanud `r sum(Lõpuni)` isikut. 

Mõjude ja määramatuse hinnangud on teisendatud vastavalt alljärgnevateks arvulisteks väärtusteks.

``` {r}
cbind(2:-2, 
      c('Mõju puudub', 'Väike mõju', 'Nii ja naa', 
             'Pigem oluline mõju', 'Oluline mõju') %>% rev, 
       c('Arengusuunad on teada', 'Pigem on teada', 'Nii ja naa', 
             'Pigem on määramatus', 'Arengute osas suur määramatus') %>% rev)
```

# Ülevaade vastustest

## Mõju

``` {r}
datatable(Alg[Tulbad$mõju] %>% t %>% data.frame(row.names = Mõjurid), 
          extensions = c('Buttons'),
          options = list(dom = 'Bfrtip', buttons = c('excel'), 
                         paging = F, searching = F,
                         scrollCollapse = T, scrollX = T, scrollY = '500px'))
```

``` {r, out.height = '1000px'}
plot_ly(z = Alg[Tulbad[['mõju']]] %>% as.matrix %>% t, y = Mõjurid, 
        type = 'heatmap') %>% 
  layout(xaxis = list(title = "Vastaja"), 
         yaxis = list(autorange = 'reversed', autotick = F, dtick = 1))
```

## Määramatus

``` {r}
datatable(Alg[Tulbad$määramatus] %>% t %>% data.frame(row.names = Mõjurid), 
          extensions = c('Buttons', 'FixedColumns'),
          options = list(dom = 'Bfrtip', buttons = c('excel'), 
                         paging = F, searching = F,
                         scrollCollapse = T, scrollX = T, scrollY = '500px'))
```

``` {r, out.height = '1000px'}
plot_ly(z = Alg[Tulbad[['määramatus']]] %>% as.matrix %>% t, y = Mõjurid, 
        type = 'heatmap') %>% 
  layout(xaxis = list(title = "Vastaja"), 
         yaxis = list(autorange = 'reversed', autotick = F, dtick = 1))
```

<!--
# Hajuvus

## Mõju

``` {r
plot_ly(data.frame(Teema = rep(Teemad, each = nrow(Alg)), 
                   Mõjur = rep(Mõjurid, each = nrow(Alg)), 
                   Hinne = Alg[Tulbad[['mõju']]] %>% unlist), 
      x = ~Hinne, y = ~Mõjur, 
      hoverinfo = 'x', 
      type = "box", boxmean = T, 
      showlegend = FALSE) %>% 
layout(yaxis = list(categoryarray = ~Hinne, categoryorder = 'array'), 
       xaxis = list(title = 'Mõju'))
```

## Määramatus

``` {r}
plot_ly(data.frame(Teema = rep(Teemad, each = nrow(Alg)), 
                 Mõjur = rep(Mõjurid, each = nrow(Alg)), 
                 Hinne = Alg[Tulbad[['määramatus']]] %>% unlist), 
      x = ~Hinne, y = ~Mõjur, 
      hoverinfo = 'x', 
      type = "box", boxmean = T, 
      showlegend = FALSE) %>% 
layout(yaxis = list(categoryarray = ~Hinne, categoryorder = 'array'), 
       xaxis = list(title = 'Määramatus'))
```
-->

# Seos mõjususe ja määramatuse vahel


``` {r}
k <- list(colMeans(Alg[Tulbad[['mõju']]], na.rm = T), 
          colMeans(Alg[Tulbad[['määramatus']]], na.rm = T)) %>% 
  lapply(scale) %>% lapply(unname)
Tüüp <- data.frame(`Mõjus&\nmääramatu` = k[[1]] > 0 & k[[2]] > 0,
             `Mõjus&\nteada` = k[[1]] > 0 & k[[2]] < 0,
             `Mõjutu&\nmääramatu` = k[[1]] < 0 & k[[2]] > 0,
             `Mõjutu&\nteada` = k[[1]] < 0 & k[[2]] < 0, 
             check.names = F) %>% 
  apply(., 1, function(x) names(.)[x])
```

``` {r}
kMõju <-  colMeans(Alg[Tulbad[['mõju']]], na.rm = T)
kMõjuTeema <- aggregate(kMõju, list(Teemad), mean)[[2]]
kMõjuAlt <- Alg[Tulbad[['mõju']]] %>% lapply(`+`, 3) %>% sapply(mean, na.rm = T)
kMäär <-  colMeans(Alg[Tulbad[['määramatus']]], na.rm = T)
kMäärTeema <- aggregate(kMäär, list(Teemad), mean)[[2]]
kMäärAlt <- Alg[Tulbad[['määramatus']]] %>% lapply(`+`, 3) %>% sapply(mean, na.rm = T)
```

## Mõjurite võrdluses

Väärtus näitab keskmist hinnangut.

``` {r}
plot_ly(x = kMõju, 
        y = kMäär, 
        color = Teemad,  
        text =  paste0(Mõjurid, '\n', Teemad), 
        type  = 'scatter', mode = 'markers', 
        marker = list(size = 12)) %>% 
  layout(xaxis = list(title =  "Mõju"), yaxis = list(title = "Määramatus"))
```

## Teemade võrdluses

Esmalt on arvutati mõjurite keskmised ja nendest omakorda teemade keskmised.

``` {r}
plot_ly(x = kMõjuTeema, 
        y = kMäärTeema, 
        color = unique(Teemad),  
        text =  unique(Teemad), 
        type  = 'scatter', mode = 'markers', 
        marker = list(size = 12)) %>% 
  layout(xaxis = list(title =  "Mõju"), yaxis = list(title = "Määramatus"))
```

# Mõjurite võrdlused

## Paiknemine keskmise suhtes

Keskmised väärtused on skaleeritud, st skaala keskmine on 0 ja väärtus näitab kaugust keskmisest standardhälvetes.

Alloleva joonise legendil esitatu iseloomustab mõjuri asukohta keskmise mõju ja määramatuse suhtes. 

``` {r}
plot_ly(x = kMõju %>% scale %>% c, 
        y = kMäär %>% scale %>% c, 
        color = Tüüp,  
        text =  paste0(Mõjurid, '\n', Teemad), 
        type  = 'scatter', mode = 'markers',  
        marker = list(size = 12)) %>% 
  layout(xaxis = list(title =  "Mõju"), yaxis = list(title = "Määramatus"))
```

### Keskmisest mõjusamad ja määramatud mõjurid

``` {r}
Mõjurid[Tüüp == 'Mõjus&\nmääramatu']
```

### Kõige määramatud koos paiknemisega keskmise suhtes

``` {r, out.height = '1400px', eval = F}
jrk <- kMäär %>% order
plot_ly(x = kMäär[jrk], 
        y = Mõjurid[jrk], 
        color = Tüüp[jrk], 
        type = 'bar') %>% 
  #add_trace(x = kMäär[jrk], name = "Määramatus") %>% 
  layout(yaxis = list(categoryarray = Mõjurid[jrk], categoryorder = 'array', 
                      autotick = F, dtick = 1), 
         xaxis = list(title = "Määramatus"))
```

## Summa või korrutis

``` {r}
plot_ly(x = kMõju+kMäär, 
        y = kMõjuAlt*kMäärAlt, 
        color = Tüüp,  
        text =  paste0(Mõjurid, '\n', Teemad), 
        type  = 'scatter', mode = 'markers',  
        marker = list(size = 12)) %>% 
  layout(xaxis = list(title =  "Summa\nskaalal -2...2"), yaxis = list(title = "Korrutis\nskaalal 1..5"))
```

## Mõjude järjestus

``` {r, out.height = '1400px', eval = F}
jrk <- (kMõju+kMäär) %>% order
plot_ly(x = kMõju[jrk], 
        y = Mõjurid[jrk], 
        name = "Mõju", 
        type = 'bar') %>% 
  add_trace(x = kMäär[jrk], 
            name = "Määramatus") %>% 
  add_trace(x = (kMõju+kMäär)[jrk], 
            name = "Mõju + \nmääramatus\nskaalal -2...2") %>% 
  add_trace(x = (kMõjuAlt*kMäärAlt)[jrk], 
            name = "Mõju * \nmääramatus\nskaalal 1..5") %>% 
  layout(yaxis = list(categoryarray = Mõjurid[jrk], categoryorder = 'array', 
                      autotick = F, dtick = 1))
```


# Mõjurite korrelatsioonid ja klastrid mõju alusel

Järjestus põhineb mõjurite varieeruvuse sarnasusel: sarnaselt varieeruvad mõjurid on teieneteise lähedal.

``` {r, out.height = '1400px'}
heatmaply(cor(Alg[Tulbad[['mõju']]] %>% setNames(Mõjurid), 
              use = 'pairwise.complete.obs'), 
          show_dendrogram = c(T,F), 
          showticklabels =c(F,T), 
          margins = c(0,50,0,50))
```

```{r, echo = F}
#Võrgustik
m <- cor(Alg[Tulbad[['mõju']]] %>% setNames(Mõjurid), 
              use = 'pairwise.complete.obs')
diag(m) <- 0
m <- data.frame(row=rownames(m)[row(m)], col=colnames(m)[col(m)], corr=c(m))
m <- m[m$corr > .5, ]
simpleNetwork(m, fontSize = 10, fontFamily = 'RobotoCondensed', 
                         nodeColour = 'black', 
                         opacity = 0.8, zoom = T) %>% 
  saveNetwork('network.html', selfcontained = TRUE)
```

# Klasterdamine

## Klastrid mõjude hinnangute alusel

``` {r}
impAlg <- Alg[Lõpuni, Tulbad[['mõju']]] %>% 
  lapply(function(x) ifelse(is.na(x), mean(x, na.rm = T), x)) %>% data.frame
```

``` {r, out.width = NULL}
Puu <- impAlg %>% na.omit %>% as.matrix %>% dist %>% hclust(method = 'ward.D')
plot(Puu, labels = Alg$Eesnimi[Puu$labels %>% as.numeric], cex = .8)
```

## Mõjurite keskmised väärtused klastrite lõikes

``` {r, out.height = '1400px'}
Klaster <- Puu %>% cutree(k = 5) %>% unname
Keskmised <- aggregate(. ~ Klaster, impAlg, mean)
rownames(Keskmised) <- sapply(1:5, function(x) paste(Alg$Eesnimi[Puu$labels %>% as.numeric][Klaster == x], collapse = ',\n'))
heatmaply(Keskmised[-1] %>% setNames(Mõjurid) %>% t, 
          show_dendrogram = c(T,F), 
          #showticklabels =c(F,T), 
          margins = c(0,50,0,50), 
          labels = names(Klaster), 
          row_side_colors = data.frame(Teema = Teemad, Tüüp = Tüüp))
```

## Peakomponentide analüüs

Olulisuse ja määramatuse puhul on leitud neli komponenti.

### Olulisus

``` {r}
#fa.parallel(Alg[, Tulbad$mõju])
pKom <- principal(Alg[, Tulbad$mõju] %>% Nimeta, nfactors = 5, rotate = 'none')
pKom
```

Komponentide laadungid joonisena.

``` {r, out.height = '1400px'}
heatmaply(loadings(pKom), 
          show_dendrogram = c(T,F), 
          #showticklabels =c(F,T), 
          margins = c(0,50,0,50), 
          labels = names(Klaster), 
          row_side_colors = data.frame(Teema = Teemad, Tüüp = Tüüp))
```

### Määramatus

``` {r}
#fa.parallel(Alg[, Tulbad$määramatus])
pKom <- principal(Alg[, Tulbad$määramatus] %>% Nimeta, nfactors = 5, rotate = 'none')
pKom
```

Komponentide laadungid joonisena.

``` {r, out.height = '1400px'}
heatmaply(loadings(pKom), 
          show_dendrogram = c(T,F), 
          #showticklabels =c(F,T), 
          margins = c(0,50,0,50), 
          labels = names(Klaster), 
          row_side_colors = data.frame(Teema = Teemad, Tüüp = Tüüp))
```